臺灣宜蘭地方法院刑事判決　　　　　　　　　　　　　　九十年度易字第二三三號
　　公　訴　人　臺灣宜蘭地方法院檢察署檢察官
　　被　　　告　戊○○
右列被告因竊盜案件，經檢察官提起公訴（九十年度偵字第一０四號、九十年度偵字
第二三三號、九十年度偵字第五一九號、九十年度偵字第九八一號），本院判決如左
：
    主  文
戊○○無罪。
    理  由
一、公訴意旨略以：被告戊○○基於為自己不法所有之概括犯意，先後於：
  (一)民國八十九年十一月初，與姓名年籍不詳綽號阿吉之成年男子共同在宜蘭市○○
    路一二六巷八十七號旁工地，竊取被害人丙○○所有之電攬線一批。
  (二)八十九年十二月二十七日十七時許，在宜蘭市○○路六巷內，以自備之鑰匙竊取
    被害人庚○○所有之車牌號碼ＲＤＵ─１９２號機車一部，得手後供己騎用。
  (三)八十九年十二月二十五日凌晨四時許，在宜蘭縣蘇澳鎮○○○路十一號牲元石粉
    廠內，持自備可為兇器之油壓剪、鉗子、螺絲起子等工具侵入上址後，竊得被害
    人乙○○所有之電攬線一百零一公斤及變壓器六個。
  (四)九十年二月三日五時許，在宜蘭縣冬山鄉○○路二三七號旁空地，竊取被害人辛○○所有之電攬線十三公斤。
  (五)九十年三月十一日二十二時三十分許，在宜蘭縣三星鄉○○路之永利砂石廠內，
    竊取被害人甲○○所有之電攬線三百餘公斤。
  (六)被告戊○○前揭五項竊盜犯行，先後經警於前揭時地查獲，並扣得其持以作案所
    用之油壓剪、鉗子、螺絲起子等工具。因認被告涉犯刑法第三百二十一條第一項
    第三款之攜帶兇器竊盜罪嫌。
二、公訴意旨認被告戊○○涉犯刑法第三百二十一條第一項第二款之罪行，無非係以
    ：被告戊○○已於警訊及偵查中到庭坦承犯行不諱，核與被害人丙○○、乙○○
    、辛○○、甲○○及證人黃智孝於警訊中之指證情節大致相符，復有被告持以作
    案所用之油壓剪、鉗子及螺絲起子等物扣案，暨贓物認領保管收據、車輛竊盜、
    車牌失竊資料個別查詢報表附卷可憑，為其主要論據。然訊之被告則到庭堅詞否
    認犯行，辯稱：編號(一)、(二)並非其所為之竊盜案件，其在警訊中之自白並非實情
    ；又編號(三)、(四)、(五)之三件竊盜案件，其雖皆有夥同綽號阿信之成年男子黃光信
    一同前往現場，但因其乃前宜蘭縣警察局宜蘭分局進士派出所員警丁○○之線民
    ，故均係受丁○○之指示方混入黃光信之竊盜集團中協助丁○○辦案及蒐證，並
    無竊盜之犯意等語。
三、按被告之自白，非出於強暴、脅迫、利誘、詐欺、違法羈押或其他不正之方法，
    且與事實相符者，得為證據。被告之自白，不得作為有罪判決之唯一證據，仍應
    調查其他必要之證據，以察其是否與事實相符。且犯罪事實應依證據認定之，無
    證據不得認定其犯罪事實，又不能證明被告犯罪者，應諭知無罪之判決，刑事訴
    訟法第一百五十六條第一項、第二項、第一百五十四條、第三百零一條第一項分
    別定有明文。又按刑事訴訟法上所謂認定犯罪事實之證據，係指足以認定被告確
    有犯罪行為之積極證據而言，如未能發現相當證據或證據不足以證明，自不得以
    推測或擬制之方法，以為裁判之基礎，最高法院二十九年上字第三一０五號及四
    十年臺上字第八六號分別著有判例；認定不利於被告之事實，須依積極證據，苟
    積極證據不足為不利於被告事實之認定，即應為有利於被告之認定，更不必有何
    有利之證據，最高法院三十年上字第八一六號判例可資參照。次依最高法院四十
    年臺上字第八六號、七十六年臺上字第四九八六號判例意旨，認定犯罪事實，所
    憑之證據，雖不以直接證據為限，間接證據亦包括在內，然無論直接或間接證據
    ，其為訴訟上之證明，須於通常一般之人均不致於有所懷疑，而得確信其為真實
    之程度者，始得據之為有罪之認定，倘其證明尚未達到此一程度，而有合理性懷
    疑之存在時，即無從為有罪之認定，合先敘明。
四、經查：
  (一)右揭(一)之竊盜事實，公訴意旨僅依被告於警訊中之自白及被害人丙○○於警訊中
    之指陳，即認定被害人遭竊之價值十萬元電纜線一批乃被告所竊取。然觀之被害
    人於警訊中已明確陳述：其並未察見何人行竊等語綦詳，且被害人失竊之電纜線
    一批並未尋獲，是依前述刑事訴訟法第一百五十六條第二項之規定，本件實難單
    以被告於警訊中之自白，率予認定被告此部分之犯行。
  (二)本件公訴意旨認被告涉犯右揭(二)之竊盜犯行，所依憑之證據乃被告於警訊中之自
    白、證人黃智孝於警訊中之指證，卷附贓物認領保管收據及車輛竊盜、車牌失竊
    資料個別查詢報表各一份為佐，惟按一般社會生活經驗上，持有贓物之原因本非
    僅一端，苟純以被告持有贓物之事實，忖度其取得贓物之來源，亦非與常理相契
    合。且縱被告係以竊盜、搶奪、詐欺、拾得遺失物或故買、收受贓物等犯罪手段
    取得該贓物，所涉犯罪構成要件本各不相同，訴訟上本不能因其無證據證明其取
    得贓物之來源，而推定其屬竊盜之犯行。再者，證人黃智孝於警訊中乃代其兄即
    被害人庚○○前往領回失竊機車，並未親眼見聞該部機車失竊經過，此據證人黃
    智孝於警訊中證述明確。而卷附贓物認領保管收據及車輛竊盜、車牌失竊個別資
    料查詢報表亦僅係得作為被害人所有之機車確曾遭竊及業已領回之證明，並無法
    爰引作為認定竊盜事實之基礎證據資料。況卷附車牌號碼ＲＤＵ─一九二號機車
    之車輛竊盜、車牌失竊個別查詢報表乃該部機車前於八十三年四月十二日十二時
    許在宜蘭縣宜蘭市○○○路四七巷內失竊，同年月五月三十日二十二時二十八分
    許在宜蘭縣宜蘭市○○路段尋獲之紀錄，顯與本件竊盜案件無涉。是總據前陳，
    被告涉犯上開(二)之竊盜事實，亦僅單有其於警訊中之自白可稽，是其於本院調查
    及審理中既皆堅持否認公訴意旨所指此部分之犯行，揆諸首揭刑事訴訟法第一百
    五十六條第二項之規定，即難純引被告於警訊中之自白，逕予認定其此部分之竊
    盜犯行。
  (三)被告就右列(三)、(四)、(五)三份部分之竊盜犯行，則均執：雖該三項竊盜事實發生時
    ，其均有夥同綽號阿信之成年男子黃光信前往案發地點，但並無竊盜之不法所有
    意圖。因其乃前宜蘭縣警察局宜蘭分局進士派出所員警丁○○之線民，故受丁○○之指示而混入黃光信等人之竊盜集團，協助丁○○蒐證辦案。至黃光信等人均
    在此三件竊盜行為實施時，因遭被害人發現而先行逃逸，故僅其一人遭警查獲等
    語置辯。然查：
  1.前述(三)、(四)、(五)之三件竊盜案件之時間甚為緊接，且下手行竊之標的物皆為數量
    龐大之電纜線，是觀之此三件竊盜案件幾近相連之時間點、完全相同之客體及動
    輒十數公斤至數百公斤之巨大客體重量觀之，顯可認定確非被告一人即可完成之
    竊盜行為，而屬鎖定電纜線予以行竊後變賣之集團所為甚明。是被告所執：此三
    件竊盜案件均係其與黃光信等人共同至現場實施之辯解，經核尚與事理相合，足
    堪採信。
  2.被告辯稱：其為前宜蘭縣警察局宜蘭分局進士派出所員警丁○○之線民一節，雖
    據證人丁○○到庭結證否認在卷，然此部分事實，業據證人即被告之父己○○到
    庭結證屬實，且於被告向臺灣宜蘭地方法院檢察署檢察官提起丁○○涉嫌瀆職之
    告訴後，經宜蘭縣警察局宜蘭分局函覆該署有關丁○○風紀案件之相關查訪資料
    及調查結果，由本院調閱附卷後審查屬實。是綜觀宜蘭縣警察局宜蘭分局之查訪
    紀錄及調查結果所載：員警丁○○於九十年一月間以查詢被告是否遭通緝為由，
    強行扣留被告身分證後，即以要脅對外公佈被告為其線民之方式，迫使被告同意
    員警丁○○持被告之身分證向熟識之博帝通訊行負責人李文吉以被告名義申辦三
    支行動電話，從中抽取佣金並將該三支以被告名義申辦之行動電話轉交他人使用
    而獲取不當利益。嗣員警丁○○於事發後，亦曾多次前往被告住處，向被告之父
    己○○尋求和解方式要求息訟但未果，被告仍於調查期間逕向臺灣宜蘭地方法院
    檢察署向員警丁○○提起瀆職告訴等情，顯可認定被告與員警丁○○間，彼此往
    來關係密切且存有相當程度之對立及相互依存之利害糾葛關連甚明。
  3.本件被告遭公訴人提起公訴之竊盜案件，被告於本院於九十年七月二十四日第二
    次調查中，即明確供陳其乃員警丁○○之線民等語綦詳，並於同年八月二日向臺
    灣宜蘭地方法院檢察署檢察官提起丁○○涉嫌瀆職之告訴，此經本院調閱卷宗審
    核無訛。是總據被告戊○○對本件竊盜案件於本院調查及審理過程中，針對其與
    員警丁○○間密切之往來關係及其所申辦之三支行動電話皆與員警丁○○存有利
    害衝突之辯解，經核均與其於員警丁○○涉犯瀆職案件之偵查中所述各語，及宜
    蘭縣警察局宜蘭分局調查結果互核互符，足徵其此部分之辯解應非虛言。況以被
    告在所涉本件竊盜案中所執：其乃員警丁○○之線民，係受員警丁○○之指示混
    入黃光信等人之竊盜集團代為蒐證之辯解，乍看係屬足以卸免其所涉本件竊盜罪
    名極為有利之辯詞，惟實際上被告此等辯解，則於實質上將恐招致其真實生活上
    之不利後果。蓋不論其所供述之黃光信等人涉嫌參與右開(三)、(四)、(五)之竊盜事實
    得否證明，被告直言其參與行竊之目的純以線民身份代員警丁○○蒐證之說詞，
    顯已對黃光信等人造成嚴重之威脅。又被告對員警丁○○提出之瀆職告訴案件，
    雖經臺灣宜蘭地方法院檢察署檢察官偵查後為不起訴處分確定，然其此舉業已完
    全斷絕並割裂其與員警丁○○間，曾存有之微妙依存聯繫基礎，故以被告上述直
    陳各語，除僅於本件竊盜案件究否成立之認定上，或可享有證據法上之優勢地位
    外，實質上要無其他任何真實生活上所得享有之可靠利益，至為灼然。職是之故
    ，衡諸一般日常生活之經驗法則及論理法則，被告縱為員警丁○○之線民，其直
    陳其曾任之線民身分，已無實際之利益如前述。反言之，苟被告並非員警丁○○
    之線民，其更無冒稱此等身分而使自身陷於不確定之危害甚明。據此，歷經分析
    被告所執此等辯解之整體實際上之利害得失，再參佐前述宜蘭縣警察局宜蘭分局
    之調查結果及證人己○○於本院調查、審理中證述各語，顯徵被告戊○○於右開
    (三)、(四)、(五)竊盜案發生時，確係以員警丁○○之線民身分前往現場，俾以向員警
    丁○○告知下手行竊者之身分、人數及贓物流向等跡證，彰彰明甚。
  4.總上各情，本件被告涉犯前述(三)、(四)、(五)之竊盜案件，雖據被告於警訊及偵查中
    坦承無誤，且核與被害人乙○○、辛○○及甲○○先後於警訊及本院調查中指訴
    情節相符一致，復有現場查獲之油壓剪、鉗子及螺絲起子等物扣案足證，惟既被
    告係確以員警丁○○線民之角色，基於辨明確實下手行竊之人之身分、人數及贓
    物流向之目的，方夥同黃光信等人前往現場參與行竊過程，則難認被告主觀上係
    基於為自己不法所有之意圖而竊取上揭(三)、(四)、(五)事實中之電纜線甚明。又按竊
    盜罪之成立，除行為人在客觀上需有竊取行為外，主觀上尚需有意圖為自己不法
    所有之意圖，此即所謂之「取得意圖」。若行為人並無將著手拿取之客體充作自
    己所有財產，即「排斥所有或持有」及「占為己有」之主觀認識及意欲者，因其
    主觀上並無不法所有之意圖，縱在客觀上並未經被害人之同意而率然取得標的物
    ，仍因欠缺竊盜罪之主觀意圖之要素，而與竊盜罪之構成要件有間，要不得以該
    罪名相繩。
  (四)綜上所陳，本件公訴意旨指稱被告涉犯之(一)、(二)、(三)、(四)、(五)項竊盜犯行，其中
    (一)、(二)部分皆因僅有被告一人之自白，是在欠缺其他直接抑或間接證據可資證明
    或補強之情狀下而難逕行認定被告之竊盜犯行如前述。另(三)、(四)、(五)部分則因被
    告主觀上並不具有為自己或第三人不法所有之意圖，而與竊盜罪之構成要件相間
    ，亦詳前述。從而，基於禁止推定罪狀之法則，確保國家刑罰權之正確行使之目
    的下，本件公訴意旨所執之前開論據，固足使被告涉及刑法第三百二十一條第一
    項第三款連續攜帶兇器竊盜罪嫌具有合理性之懷疑存在，然尚不足使其竊盜之犯
    行達於通常一般之人均不致有所懷疑，而得確信其為真實之程度。此外，本院復
    查無其他積極證據抑或其他間接證據足資證明或補強被告有如公訴人指陳之各項
    竊盜犯行，揆諸首揭判例意旨，因其涉嫌右列各項犯罪之嫌疑皆有不足，均不能
    證明其犯罪，爰依法為被告戊○○無罪判決之諭知。
據上論斷，應依刑事訴訟法第三百零一條第一項前段，判決如主文。
本案經檢察官賴慶祥到庭執行職務
中      華      民      國      九十一      年    九    月     三十     日
                                  臺灣宜蘭地方法院刑事第二庭
                                          法  官  陳  嘉  年
右正本證明與原本無異。
如不服本判決，應於判決送達後十日內，向本院提出上訴狀。(應附繕本)
                                          書記官  詹  玉  惠
中      華      民      國      九十一      年    十    月      一      日
